臺灣臺北地方法院民事裁定
109年度重訴字第48號
原      告  陳培墩  
訴訟代理人  朱俊銘律師
被      告  林蕙瑗（即林衡立之繼承人）

            林方世（即林衡立、林衡偉之繼承人）
                      住00000RanchoManuellaLane,LosAltosHills,CA00000,USA
            林南英（即林衡立、林衡偉之繼承人）

            林則禹（即林衡達之繼承人）



            林飛月（即林衡達之繼承人）


            林介今（即林衡達之繼承人）

            顏明誠  

            顏明格  

            顏明宏  

            柳田英里（即楊思瑛）


            柳田晃宏（即楊思雄）

            林衡儀  

            嚴智（即嚴林蒨之繼承人）


            嚴嵐（即嚴林蒨之繼承人）

            吳宗叡  
            吳宗洲  
            吳佳原  

            潘林衡靜
被      告  林公世  
訴訟代理人  蘇美玲律師
被      告  林惠玲  
            林昌世  
            張知惠（即林衡約之繼承人）

            林仁及（即林衡約之繼承人）

            林本仁（即林衡約之繼承人）

            陳雪（即陳龍潭之繼承人）

被      告  陳博鈞（即陳安豫之繼承人）

法定代理人  陳偉琳  
被      告  王治華  
訴訟代理人  成介之律師
            潘建儒律師
被      告  林穎豐（即陳韶之繼承人）


            林慧蓉（即陳韶之繼承人）

上列當事人間請求返還定金等事件，本院裁定如下：
    主      文
本件移送臺灣新北地方法院。
　　理    由
一、按共同訴訟之被告數人，其住所不在一法院管轄區域內者，
    各該住所地之法院俱有管轄權。但依第4條至第19條規定有
    共同管轄法院者，由該法院管轄；且訴訟之全部或一部，法
    院認為無管轄權者，依原告聲請或依職權以裁定移送於其管
    轄法院。民事訴訟法第20條、第28條第1項分別定有明文。
    又同法第10條規定：因不動產之物權或其分割或經界涉訟者
    ，專屬不動產所在地之法院管轄。其他因不動產涉訟者，得
    由不動產所在地之法院管轄。所謂其他因不動產涉訟，係指
    因不動產之物權或其分割或經界以外，與不動產有關之一切
    事項涉訟者而言，包括以不動產為標的物之債權契約涉訟者
    。(參最高法院111年度台簡抗字第44號裁定)
二、本件原告起訴主張其為購買如附表一所示土地(下稱系爭土
    地)，而先支付各筆土地佣金、如附表一所示定金予陳龍潭
    、同意出售應有部分之共有人，並與各共有人簽訂附表所示
    土地買賣預約契約，以利後續辦理簽立本約、約定價款支付
    及土地所有權移轉登記等事宜。嗣定金支票經上開人等兌領
    ，竟未依約完成辦理系爭土地本約之簽立，爰依系爭土地買
    賣預約之約定，先位請求如附表二所示被告返還如附表二所
    示金額;又若陳龍潭、林衡立未將系爭土地定金支票轉交其
    他土地共有人，則以起訴狀為解除原告與陳龍潭、林衡立間
    委任交款之契約，依民法第179條、繼承法律關係備位請求
    如附表三所示被告返還如附表三所示金額。
三、經查，本件被告林蕙瑗、林衡儀之住所在臺北市中山區、被
    告林則禹、林飛月、林介今之住所在桃園市龜山區、被告顏
    明格之住所在臺北市北投區、居桃園市桃園區、被告嚴智、
    嚴嵐住臺北市松山區、被告吳宗叡、吳佳原住臺北市士林區
    、被告吳宗洲住臺北市北投區、被告林公世、林惠玲住臺北
    市大安區、被告張知惠、林仁及、林本仁住臺北市中山區、
    被告陳雪住新北市中和區、被告陳博鈞、住新北市○○區○○○
    路00號5樓、被告王治華住新北市永和區、被告林穎豐、林
    慧蓉住台北市士林區、被告林方世、顏明誠住美國加州、被
    告林南英住香港麥當勞道、被告顏明宏住日本埼玉縣、被告
    柳田英里（即楊思瑛）住日本埼玉縣、被告柳田晃宏（即楊
    思雄）住日本東京都品川區、被告潘林衡靜住加拿大多倫多
    、被告林昌世住東京都黑目區，此有被告個人基本資料查詢
    結果在卷可稽，可知被告之住所不在同一法院管轄區域內，
    則依民事訴訟法第20條但書之規定，本件訴訟應由依同法第
    4條至第19條規定之共同管轄法院管轄。則本件原告先位主
    張依系爭土地買賣預約，請求如附表二所示金額，顯係以不
    動產為標的物之債權契約涉訟者，依上說明，屬民事訴訟法
    第10條第2項所定「其他因不動產涉訟者」，依同法第10條
    第2項、第20條但書之規定，應由不動產所在地之法院即臺
    灣新北地方法院管轄，原告就此逕向無管轄權之本院起訴，
    顯係違誤。原告固以備位主張依不當得利條、繼承之法律關
    係，向陳龍潭之繼承人等被告，即如附表三所示被告陳雪（
    即陳龍潭之繼承人）住新北市中和區、被告陳博鈞住新北市
    新店區、被告王治華住新北市永和區，請求返還如附表三所
    示金額，然所謂預備合併乃原告預慮法院就其先位請求為不
    利之判決，而提出「備位聲明」，以法院認為先位聲明無理
    由為停止條件，審理判決備位聲明，而今本院就原告先位聲
    明既無管轄權，如由本院審理被告備位部分之訴訟，其餘被
    告部分移由有管轄權之臺灣新北地方法院管轄，顯不符合紛
    爭解決一次性及訴訟經濟要求，亦與原告以先位聲明無理由
    為停止條件，審理備位之主張之真意不符，本件原告向無管
    轄權之本院起訴，既有上述違誤，爰依職權將本件移送於臺
    灣新北地方法院。
四、依民事訴訟法第28條第1項，裁定如主文。
中　　華　　民　　國　　111 　年　　5　　月　　31 　　日
                  民事第二庭  法　官　蒲心智
以上正本係照原本作成。
如不服本裁定應於送達後10日內向本院提出抗告狀，並繳納抗告
費新臺幣1,000元。　　　　　　　　
中　　華　　民　　國　　111 　年　　5 　　月　　31　　日
                              書記官  潘惠敏 
附表一
編 號 預約買賣契約   定金    標的物 當事人 備註 票號 金額 發票日 1 臺北縣○○鎮○○段○○○段00地號土地 （面積1189平方公尺）  1.買受人：陳培墩 2.出賣人（即於預約買賣契約書用印之公同共有人，下均同）：林衡立 　、林衡偉、顏明誠、顏明格、顏明宏、柳田英里、柳田晃宏、嚴林倩 　、林衡達、林衡儀、吳宗叡、吳宗洲、吳佳原 　、潘林衡靜 即起訴狀附表1編號1所示新北市○○區○○段○○○段00地號土地 CH0000000 新臺幣(下同) 1,919,880元 民國 94年1月9日 2 臺北縣○○鎮○○段○○○段00地號土地 （面積664平方公尺） 1.買受人：張旭光 2.出賣人：林衡立、林衡偉、林苾、顏明誠、顏明格、顏明宏、柳田英里、柳田晃宏、嚴林倩 　、林衡達、林衡儀、吳宗叡、吳宗洲、吳佳原 　、潘林衡靜 1.即起訴狀附表1編號2所示新北市○○區○○段○○○段00地號土地 2.張旭光指定將左列土地登記於陳培墩名下 （卷一P78） CH0000000 401,720元 94年10月20日 3 臺北縣○○鎮○○段○○○段00000000000地號土地 （面積各為194、150、155平方公尺） 1.買受人：陳培墩 2.出賣人：林衡立、林衡偉、林苾、顏明誠、顏明格、柳田英里、柳田晃宏、嚴林倩、林衡達 、林衡儀、吳宗叡、吳宗洲、吳佳原、潘林衡靜 即起訴狀附表1編號3所示新北市○○區○○段○○○段00000000000地號土地 CH0000000 452,820元 94年9月14日 4 臺北縣○○市○○○段0000○0000地號土地 （面積各為236、58平方公尺） 1.買受人：陳培墩 2.出賣人：林衡立、林衡偉、顏明誠、顏明格、顏明宏、柳田英里、柳田晃宏、嚴林倩、林衡達、林衡儀、吳宗叡、吳宗洲、吳佳原、潘林衡靜 即起訴狀附表1編號4所示新北市○○區○○○段0000○0000地號土地 （重測後為員山段175、176地號土地） CH0000000 1,609,633元 95年4月12日 5 臺北縣○○市○○○段00地號土地 （面積292平方公尺） 1.買受人：陳培墩 2.出賣人：林衡立、林衡偉、陳韶、柳田英里、柳田晃宏、嚴林倩、林衡達、林衡儀、吳宗叡、吳宗洲、吳佳原、潘林衡靜 即起訴狀附表1編號5所示新北市○○區○○○段00地號土地 （重測後為員山段631地號土地） CH0000000 1,589,940元 95年11月10日 6 臺北縣土城市沛陂段 439地號土地 （面積1033.66平方 公尺） 1.買受人：陳培墩 2.出賣人：林衡立、林衡偉、陳韶、柳田英里、柳田晃宏、嚴林倩、林衡達、林衡儀、吳宗叡 、吳宗洲、吳佳原、潘林衡靜 即起訴狀附表1編號6所示新北市土城區沛陂段439地號土地  CH0000000 3,600,000元 95年9月2日 7 基隆市中正區中濱段 8、8-4地號土地 （面積各為403、1115平方公尺） 1.買受人：陳培墩 2.出賣人：林公世、林衡偉、陳韶、顏明誠、顏明格、嚴林倩、林衡達 、林衡儀、吳宗叡、吳宗洲、吳佳原、林惠玲 、林昌世 即起訴狀附表1編號7所示基隆市中正區中濱段8、8-4地號土地 CH0000000 2,663,244元 95年11月10日 8 新北市林口區小南灣段下福小段301-1、301-2 、301-8地號土地   即起訴狀附表1編號8所示新北市林口區小南灣段下福小段301-1、301-2、301-8地號土地 CH0000000 563,958元 95年11月10日 

附表二（先位請求部分）
編號 先位被告 先位聲明 請求權基礎 備註 1 林方世、林南英（前二人為林衡立、林衡偉之繼承人）、林蕙瑗（即林衡立之繼承人）、林則禹、林飛月、林介金（前三人為林衡達之繼承人）、顏明誠、顏明格、顏明宏、柳田英里（即楊思瑛）、柳田晃宏（即楊思雄）、林衡儀、嚴智 、嚴嵐（前二人為嚴林蒨之繼承人）、吳宗叡、吳宗洲、吳佳原、潘林衡靜 1.左列先位被告應給付原告新臺幣（下同）1,919,880元，及自起訴狀送達被告之翌日起至清償日止，按週年利率百分之5計算之利息。 2.第1 項聲明，原告願供擔保請准宣告假執行。  原證1買賣預約契約書 即附表一編號1部分 2 林方世、林南英（前二人為林衡立、林衡偉之繼承人）、林蕙瑗（即林衡立之繼承人）、林則禹、林飛月、林介金（前三人為林衡達之繼承人）、顏明誠、顏明格、顏明宏、柳田英里（即楊思瑛）、柳田晃宏（即楊思雄）、林衡儀、嚴智 、嚴嵐（前二人為嚴林蒨之繼承人）、吳宗叡、吳宗洲、吳佳原、潘林衡靜、林穎豐、林慧蓉（前二人為陳韶之繼承人 ） 1.左列先位被告應給付原告401,720元，及自起訴狀送達被告之翌日起至清償日止，按週年利率百分之5計算之利息。 2.第1 項聲明，原告願供擔保請准宣告假執行。 原證2買賣預約契約書 即附表一編號2部分 3 林方世、林南英（前二人為林衡立、林衡偉之繼承人）、林蕙瑗（即林衡立之繼承人）、林則禹、林飛月、林介金（前三人為林衡達之繼承人）、顏明誠、顏明格、柳田英里（即楊思瑛）、柳田晃宏（即楊思雄）、林衡儀、嚴智、嚴嵐（ 前二人為嚴林蒨之繼承人）、吳宗叡、吳宗洲、吳佳原、潘林衡靜、林穎豐、林慧蓉（前二人為陳韶之繼承人） 1.左列先位被告應給付原告452,820元，及自起訴狀送達被告之翌日起至清償日止，按週年利率百分之5計算之利息。 2.第1 項聲明，原告願供擔保請准宣告假執行。 原證3買賣預約契約書 即附表一編號3部分 4 林方世、林南英（前二人為林衡立、林衡偉之繼承人）、林蕙瑗（即林衡立之繼承人）、林則禹、林飛月、林介金（前三人為林衡達之繼承人）、顏明誠、顏明格、顏明宏、柳田英里（即楊思瑛）、柳田晃宏（即楊思雄）、林衡儀、嚴智 、嚴嵐（前二人為嚴林蒨之繼承人）、吳宗叡、吳宗洲、吳佳原、潘林衡靜 1.左列先位被告應給付原告1,609,633元，及自起訴狀送達被告之翌日起至清償日止，按週年利率百分之5計算之利息。 2.第1 項聲明，原告願供擔保請准宣告假執行。 原證4買賣預約契約書 即附表一編號4部分 5 林方世、林南英（前二人為林衡立、林衡偉之繼承人）、林蕙瑗（即林衡立之繼承人）、林則禹、林飛月、林介金（前三人為林衡達之繼承人）、柳田英里（即楊思瑛）、柳田晃宏（即楊思雄）、林衡儀、嚴智、嚴嵐（前二人為嚴林蒨之繼承人）、吳宗叡、吳宗洲、吳佳原、潘林衡靜、林穎豐、林慧蓉（前二人為陳韶之繼承人） 1.左列先位被告應給付原告1,589,940元，及自起訴狀送達被告之翌日起至清償日止，按週年利率百分之5計算之利息。 2.第1 項聲明，原告願供擔保請准宣告假執行。 原證5買賣預約契約書 即附表一編號5部分 6 林方世、林南英（前二人為林衡立、林衡偉之繼承人）、林蕙瑗（即林衡立之繼承人）、林則禹、林飛月、林介金（前三人為林衡達之繼承人）、柳田英里（即楊思瑛）、柳田晃宏（即楊思雄）、林衡儀、嚴智、嚴嵐（前二人為嚴林蒨之繼承人）、吳宗叡、吳宗洲、吳佳原、潘林衡靜、林穎豐、林慧蓉（前二人為陳韶之繼承人） 1.左列先位被告應給付原告3,600,000元，及自起訴狀送達被告之翌日起至清償日止，按週年利率百分之5計算之利息。 2.第1 項聲明，原告願供擔保請准宣告假執行。 原證6買賣預約契約書 即附表一編號6部分 7 林則禹、林飛月、林介金（前三人為林衡達之繼承人）、林方世、林南英（前二人為林衡偉之繼承人）、顏明誠、顏明格、顏明宏、林衡儀、嚴智、嚴嵐（前二人為嚴林蒨之繼承人）、吳宗叡、吳宗洲、吳佳原、林穎豐、林慧蓉（前二人為陳韶之繼承人）、林公世、林惠玲、林昌世 1.左列先位被告應給付原告2,663,244元，及自起訴狀送達被告之翌日起至清償日止，按週年利率百分之5計算之利息。 2.第1 項聲明，原告願供擔保請准宣告假執行。 原證7買賣預約契約書 即附表一編號7部分 8 林方世、林南英（前二人為林衡立、林衡偉之繼承人）、林蕙瑗（即林衡立之繼承人）、顏明誠、顏明格、顏明宏、柳田英里（即楊思瑛）、柳田晃宏（即楊思雄）、林衡儀、嚴智、嚴嵐（前二人為嚴林蒨之繼承人）、吳宗叡、吳宗洲、吳佳原、潘林衡靜、林穎豐、林慧蓉（前二人為陳韶之繼承人）、林公世、張知惠、林仁及、林本仁（前三人為林衡約之繼承人） 1.左列先位被告應給付原告563,958元，及自起訴狀送達被告之翌日起至清償日止，按週年利率百分之5計算之利息。 2.第1 項聲明，原告願供擔保請准宣告假執行。  即附表一編號8部分 

附表三（備位請求部分）
編號 備位被告 備位聲明 請求權基礎 備註 1 陳雪（即陳龍潭之繼承人）、 陳博鈞【遠東商業銀行帳戶（帳號：00000000000000號）之所有人陳安豫（原名：陳民烈）之繼承人】 1.左列備位被告應給付原告1,919,880元，及自起訴狀送達被告之翌日起至清償日止，按週年利率百分之5計算之利息。 2.第1 項聲明，原告願供擔保請准宣告假執行。 不當得利及繼承法律關係（陳雪）、民法第183條（陳博鈞）（卷三第6頁） 即附表一編號1部分 2 陳雪（即陳龍潭之繼承人） 1.左列備位被告應給付原告401,720元，及自起訴狀送達被告之翌日起至清償日止，按週年利率百分之5計算之利息。 2.第1 項聲明，原告願供擔保請准宣告假執行。  不當得利及繼承法律關係 （卷三第6頁）  即附表一編號2部分 3 陳雪（即陳龍潭之繼承人） 1.左列備位被告應給付原告452,820元，及自起訴狀送達被告之翌日起至清償日止，按週年利率百分之5計算之利息。 2.第1 項聲明，原告願供擔保請准宣告假執行。  不當得利及繼承法律關係 （卷三第6頁） 即附表一編號3部分 4 陳雪（即陳龍潭之繼承人） 1.左列備位被告應給付原告1,609,633元，及自起訴狀送達被告之翌日起至清償日止，按週年利率百分之5計算之利息。 2.第1 項聲明，原告願供擔保請准宣告假執行。  不當得利及繼承法律關係 （卷三第6頁） 即附表一編號4部分 5 陳雪（即陳龍潭之繼承人）、 王治華（即新北市中和地區農會支票提示帳戶所有人）  1.左列備位被告應給付原告1,589,940元，及自起訴狀送達被告之翌日起至清償日止，按週年利率百分之5計算之利息。 2.第1 項聲明，原告願供擔保請准宣告假執行。  不當得利及繼承法律關係（陳雪）、 民法第183條（王治華）（卷三第6頁）  即附表一編號5部分 6 陳雪（即陳龍潭之繼承人）、 王治華（即新北市中和地區農會支票提示帳戶所有人） 1.左列備位被告應給付原告3,600,000元，及自起訴狀送達被告之翌日起至清償日止，按週年利率百分之5計算之利息。 2.第1 項聲明，原告願供擔保請准宣告假執行。  不當得利及繼承法律關係（陳雪）、 民法第183條（王治華）（卷三第6頁） 即附表一編號6部分 7 陳雪（即陳龍潭之繼承人）  1.左列備位被告應給付原告2,663,244元，及自起訴狀送達被告之翌日起至清償日止，按週年利率百分之5計算之利息。 2.第1 項聲明，原告願供擔保請准宣告假執行。  不當得利及繼承法律關係 （卷三第6頁） 即附表一編號7部分 8 陳雪（即陳龍潭之繼承人） 1.左列備位被告應給付原告563,958元，及自起訴狀送達被告之翌日起至清償日止，按週年利率百分之5計算之利息。 2.第1 項聲明，原告願供擔保請准宣告假執行。  不當得利及繼承法律關係 （卷三第6頁） 即附表一編8號部分